【裁判字號】    89,上訴,4092
【裁判日期】    891005
【裁判案由】    違反槍砲彈藥刀械管制條例
【裁判全文】
台灣高等法院刑事判決                          八十九年度上訴字第四九二號
    上  訴  人  臺灣臺北地方法院檢察署檢察官
    被      告  丙○○
                甲○○
    上  訴  人
    即  被  告  乙○○
右上訴人，因被告違反槍砲彈藥刀械管制條例案件，不服臺灣台北地方法院，八十九
年度訴字第一一二六號，中華民國八十九年十月五日第一審判決（起訴案號：台灣台
北地方法院檢察署八十九年偵字第七七０五號），提起上訴，本院判決如左：
    主  文
上訴駁回。
    事  實
一、乙○○（原名陳欽全）於民國八十二年間，因犯賭博罪，經台灣新竹地方法院判
    處有期徒刑四月確定，於八十二年八月十九日易科罰金執行完畢（不構成累犯）
    。其竟不知警惕，於八十九年一月九日凌晨一時許，在苗栗縣竹南鎮長青公園旁
    ，向姓名年籍不詳綽號「阿Ｖ」之成年男子，以新台幣（下同）一萬五千元之價
    格購得仿ＣＯＬＴ廠半自動手槍製造之金屬玩具手槍換裝土造金屬槍管改造而成
    ，可發射子彈具有殺傷力之改造手槍（含彈匣）一支暨玩具槍彈殼加裝直徑約九
    ｍｍ之金屬彈頭改造而成具有殺傷力之改造子彈六發，未經主管機關許可而無故
    持有之。嗣其於同年月二十四日持上開槍、彈，至台北市○○○路○段三七二巷
    二十七弄二十八之一號六樓林明漢住處欲催討債務，因林明漢適未在家而離去；
    旋於同日十四時十分許，在台北市○○區○○路、松高路口，為警查獲，並扣得
    其所有之上開改造手槍（含彈匣）一支及改造子彈六發。
二、案經台北市政府警察局信義分局報請台灣台北地方法院檢察署檢察官偵查起訴。
    理  由
壹、被告乙○○部分：
一、右揭事實，迭據上訴人即被告乙○○於警訊、偵訊、原審及本院調查時供承不諱
    （見偵查卷第十一頁、八十九年度核退字第三０九號卷第四頁、原審卷第二十七
    頁、五十八頁、本院八十九年十二月十三日訊問筆錄暨），並有改造手槍（含彈
    匣）一支及改造子彈六發扣案及照片在卷（見上揭核退卷第十三頁、偵查卷第二
    十八頁），而上揭改造手槍及子彈經送鑑定結果認具有殺傷力，亦有內政部警政
    署刑事警察局八十九年一月二十八日刑鑑字第第一０九四一號鑑驗通知書在卷可
    參（見上揭核退卷第十二頁）。是被告乙○○上揭自白核與事實相符。至被告乙○○於本院審理時辯稱：當時綽號「阿Ｖ」之成年男子騙伊是玩具槍，伊因一好
    奇才買下來云云，要屬飾卸之詞，不足採信。蓋該槍枝若是玩具槍，被告乙○○
    焉有以一萬五千元之高價買下之理。本件事證明確，被告乙○○之犯行洵堪認定
    ，自應依法論科。
二、核被告乙○○所為，係犯槍砲彈藥刀械管制條例第十一條第四項之未經許可，持
    有其他可發射金屬或子彈具有殺傷力之槍枝罪及同法第十二條第四項之未經許可
    ，持有子彈罪。其以一持有行為同時持有改造之手槍及子彈之犯行，乃一行為觸
    犯數罪名，為想像競合犯，應依刑法第五十五條之規定從一重之持有改造手槍罪
    處斷。原審經詳察，以被告乙○○罪證明確，適用上開法條，並審酌被告乙○○
    之素行、犯罪動機、目的、手段、生活狀況、智識程度、所生危害暨犯罪後之態
    度等一切情狀，量處有期徒刑壹年壹月，併科罰金新台幣壹拾伍萬元，且諭知罰
    金易服勞役之折算標準；復諭知就扣案之改造手槍（含彈匣）一支及未試射之改
    造子彈四發，因屬違禁物，依刑法第三十八條第一項第一款之規定宣告沒收；至
    已試射之改造子彈二發，雖因試射而失其違禁物之性質，惟既為被告乙○○所有
    ，且為供犯罪所用之物，而依刑法第三十八條第一項第二款宣告沒收之。
三、原審復參酌司法院大法官會議釋字第四七一號解釋：「按人民身體之自由應予保
    障，憲法第八條設有明文。限制人身自由之法律，其內容須符合憲法第二十三條
    所定要件。保安處分係對受處分人將來之危險性所為拘束其身體、自由等之處置
    ，以達教化與治療之目的，為刑罰之補充制度。本諸法治國家保障人權之原理及
    刑法之保護作用，其法律規定之內容，應受比例原則之規範，使保安處分之宣告
    ，與行為人所為行為之嚴重性、行為人所表現之危險性，及對於行為人未來行為
    之期待性相當。槍砲彈藥刀械管制條例第十九條第一項規定：『犯第七條、第八
    條、第十條、第十一條、第十二條第一項至第三項、第十三條第一項至第三項之
    罪，經判處徒刑者，應於刑之執行完畢或赦免後，令入勞動場所，強制工作，其
    期間為三年。』，此項規定不問對行為人有無預防矯治其社會危險性之必要，一
    律宣付強制工作三年，限制其中不具危險性之受處分人之身體、自由部分，其所
    採措施與所欲達成預防矯治之目的及所需程度，不合憲法第二十三條之比例原則
    。犯上開條例第十九條所定之罪，不問對行為人有無預防矯治其社會危險性之必
    要，一律宣付強制工作三年部分，與本解釋意旨不符，應自本解釋公布之日起不
    予適用。犯該條例第十九條第一項所列舉之罪，依個案情節符合比例原則部分，
    固應適用該條例宣付保安處分；至不符合部分而應宣告保安處分者，則仍由法院
    斟酌刑法第九十條第一項規定之要件，依職權為之．．」之意旨，認被告乙○○
    於八十九年一月九日凌晨一時許，在苗栗縣竹南鎮長青公園旁向姓名年籍不詳綽
    號「阿Ｖ」之成年男子購入具有殺傷力之改造手槍一支及改造子彈六發，未經主
    管機關許可而無故持有之，嗣於八十九年一月二十四日十四時十分許在台北市○○區○○路、松高路口為警查獲，被告乙○○持有本案槍、彈尚屬短期間，且未
    查獲被告乙○○有持該等槍械犯案之刑案紀錄，尚非嚴重之常業性或職業性犯罪
    ；況被告乙○○於偵審中均坦承犯行，頗有悔意，則其對於社會治安之危害尚屬
    影響不大，因而認對其為如上揭所示之刑之懲處，已足令其思過向善，而收刑罰
    之效，尚無依上開條例第十九條第一項之規定，令入勞動場所強制工作以預防矯
    治其社會危險強制其從事勞動，學習一技之長及正確謀生觀念之必要。綜上，原
    審認事用法，經核均無不合，量刑亦稱妥適。被告乙○○上訴稱其因一時糊塗才
    犯錯，請求給自新機會，核無理由，應予駁回。
貳、被告丙○○、甲○○部分：
一、公訴意旨另略以：被告乙○○於八十九年一月九日凌晨一時許，在苗栗縣竹南鎮
    長青公園旁，向不知姓名年籍綽號「阿Ｖ」之男子，以一萬五千元購得具殺傷力
    仿ＣＯＬＴ廠半自動手槍製造之金屬玩具手槍換裝土造金屬槍管改造而成之手槍
    一支，供上述手槍用具殺傷力之改造子彈六發。迨同年月二十四日，與被告丙○○、甲○○共同未經許可而持有上開槍彈，攜帶至台北市○○○路○段三七二巷
    二十七弄二十八之一號六樓林明漢家中討債，因林明漢未在家中而離開，於台北
    市○○區○○路、松高路口時，為警臨檢而查獲上情，並扣得具殺傷力仿半自動
    手槍改造玩具手槍一支、供上述手槍用具殺傷力之改造子彈六發，因認被告丙○○、甲○○二人亦共同涉犯槍砲彈藥刀械管制條例第十一條第四項、第十二條第
    四項之罪嫌云云。
二、按犯罪事實應依證據認定之，無證據不得推定其犯罪事實。又不能證明被告犯罪
    者，應諭知無罪之判決，刑事訴訟法第一百五十四條、第三百零一條第一項分別
    定有明文。次按事實之認定，應憑證據，如未能發現相當證據，或證據不足以證
    明，自不能以推測或擬制之方法，為裁判基礎（最高法院四十年台上字第八六號
    判例參照）。又認定犯罪事實，所憑之證據，雖不以直接證據為限，間接證據亦
    包括在內，然無論直接或間接證據，其為訴訟上之證明，須於通常一般之人均不
    致於有所懷疑，而得確信其為真實之程度者，始得據之為有罪之認定，倘其證明
    尚未達到此一程度，而有合理性懷疑之存在時，即無從為有罪之認定，此亦有最
    高法院七十六年台上字第四九八六號判例可資參照。
三、本件公訴人認被告丙○○、甲○○二人涉有上開違反槍砲彈藥刀械管制條例之犯
    行，要以被告丙○○、甲○○應知悉被告乙○○攜有槍枝，並有改造手槍一支、
    改造子彈六發及內政部警政署鑑驗通知書等為主要論據。訊據被告丙○○、甲○○二人對於右揭時、地與被告乙○○前往林明漢住處之事實固供認在卷，惟均堅
    詞否認有何違反槍砲彈藥刀械管制條例之犯行，被告丙○○辯稱：乙○○於當日
    到達台北後僅叫伊和甲○○先下車，他說要拿東西，伊不知他是要拿什麼東西；
    被告甲○○辯稱：伊如果知道乙○○有帶槍，警察來時伊就會跑了，伊當時有足
    夠的時間可以跑，但伊並沒有跑，因為伊不知道乙○○有帶槍等語。
四、經查：
    (一)被告乙○○於警訊中供稱：渠等於二十四日上午十一時三十分許駕車至台北市
      信義區新光三越百貨公司停車場時，伊有告訴丙○○、甲○○二人伊有帶槍，
      當時伊拿給他們二人看的時候是用布包著改造九０手槍（見偵查卷第十二頁）
      ；於偵查中改稱：伊有告訴他們二人，伊有帶東西，要他們去攔計程車，他們
      並不知布包的東西是手槍（見上揭核退卷第五頁）；於原審供稱：甲○○是要
      到台北找工作，丙○○是要到台北逛一逛，他們二人不知伊有帶槍，槍是放在
      駕駛座下，伊一直都沒有拿出來過（見原審卷第二十九頁）；於本院供稱：在
      停車場停車時，伊告訴他們有帶東西，伊叫他們二個先下車，伊拿一下東西，
      但伊沒有告訴他們是什麼東西（見本院八十九年十二月十三日訊問筆錄）。
    (二)被告甲○○於警訊中供稱：在停車場時，乙○○就告訴渠等有帶槍枝，並拿給
      渠等二人看（見偵查卷十七頁）；於偵查中供稱：乙○○告訴渠等有帶東西，
      但並未給渠等看（見上揭核退卷第六頁、七頁）；於原審供稱：乙○○告訴伊
      有帶東西，然並沒有說帶什麼東西，伊也沒有問等語（見原審卷三十頁）。
    (三)被告丙○○於警訊中供稱：渠等到達台北市信義區新光三越百貨公司停車時，
      被告乙○○告訴伊他手提包內有槍（見偵查卷第十五頁）；於偵查中供稱：乙○○說有帶東西，但未給渠等看（見上揭核退卷第六頁）；於原審供稱：情形
      如甲○○所述（見原審卷第三十二頁）。
    (四)查獲當時，上揭槍枝係放在被告乙○○身上之手提包內，被告乙○○看到警察
      時，即順手將手提包丟棄，並跑了約三十公尺，始為警逮捕，此有台北市政府
      警察局保安警察大隊車巡報告表在卷（見偵查卷第九頁）。
    據上，被告乙○○於警訊中雖供稱有告知被告丙○○、甲○○二人其有帶槍乙情
    ，而被告丙○○、甲○○於警訊中雖亦供稱被告乙○○有告知帶槍之事，惟依被
    告乙○○、甲○○警訊中所供被告乙○○是有拿槍給被告甲○○、丙○○二人看
    ，然被告丙○○於警訊中並未說被告乙○○有拿槍給渠等二人看，是被告三人在
    警訊中所供，並非全然一致而無瑕疵。再被告丙○○、甲○○二人於偵查、原審
    及本院審理時均否認知悉被告乙○○有帶槍一事，而被告乙○○於偵查、原審及
    本院審理時亦稱被告丙○○、甲○○二人不知其攜帶槍枝一事，是被告丙○○、
    甲○○二人是否知悉被告乙○○有攜帶槍枝一事，自難單憑上揭有瑕疵之警訊筆
    錄率為認定。又參諸被告乙○○當日看到警察時拔腿就跑，若被告丙○○、甲○○當時知悉被告乙○○有攜帶槍枝，渠二人見被告乙○○逃跑時，則渠等二人本
    能反應應會隨被告乙○○一起逃跑，惟被告丙○○、甲○○二人並無此反應，準
    此，足徵被告丙○○、甲○○二人所辯不知被告乙○○攜帶槍枝一事，堪信為真
    。另被告丙○○、甲○○二人雖於偵查、原審及本院稱被告乙○○有說有帶東西
    乙語，惟帶東西一語，並不能與明示攜帶槍枝及子彈之意思劃上等號，自難單憑
    此語推論被告丙○○、甲○○知悉被告乙○○攜帶槍、彈之事。況退萬步言之，
    縱被告丙○○、甲○○二人於上揭停車場時知悉被告乙○○有攜帶槍、彈，亦不
    能證明被告丙○○、甲○○二人與被告乙○○間就攜帶槍、彈有何犯意聯絡。蓋
    上揭槍、彈係被告乙○○自行放在手提包內並將之置放駕駛座下，而被告乙○○
    要攜帶上揭槍、彈北上時並未與被告丙○○、甲○○謀議，若被告乙○○於駕車
    至上揭停車場時始臨時告知被告丙○○、甲○○二人有攜帶槍、彈，自難因而推
    定被告丙○○、甲○○二人有將被告乙○○攜帶槍、彈之行為視為渠二人攜帶之
    意思。此外復查無其他積極證據足資證明被告丙○○、甲○○二人有何攜帶上揭
    槍、彈之犯行，是被告丙○○、甲○○二人被訴之犯罪事實要屬不能證明。
五、原審經詳察，諭知被告丙○○、甲○○二人無罪，並無不合。檢察官上訴指摘原
    審判決不當，核無理由，應予駁回。
據上論結，應依刑事訴訟法第三百六十八條，判決如主文。
本案經檢察官張啟彬到庭執行職務。
中      華      民      國      九十      年    一      月    九        日
                              臺灣高等法院刑事第二十四庭
                                  審判長法  官  陳  貽  男
                                        法  官  李  世  貴
            法  官  陳  憲  裕
右正本證明與原本無異。
如不服本判決應於收受送達後十日內向本院提出上訴書狀，其未敘述上訴之理由者並
得於提起上訴後十日內向本院補提理由書（均須按他造當事人之人數附繕本）。
                                        書記官  劉  育  妃
中    華    民    國    九  十    年      一        月        九        日
附錄本案論罪科刑所犯法條全文
槍砲彈藥刀械管制條例第十一條第四項
未經許可，持有、寄藏或意圖販賣而陳列第一項所列槍砲者，處一年以上七年以下有
期徒，併科新臺幣七百萬元以下罰金。
槍砲彈藥刀械管制條例第十二條第四項
未經許可持有、寄藏或意圖販賣而陳列子彈者，處五年以下期徒刑、併科新臺幣三百
萬元以下罰金。


司法院資訊處製作；財團法人民間司法改革基金會備份。
